臺中高等行政法院判決　　　　　　　　　　　　　　　　九十三年度訴字第一二號
　　　　　　　　　　　　　　　.
　　原　　　告　甲○○
　　被　　　告　南投縣草屯鎮公所
　　代　表　人　乙○○
　　訴訟代理人　丙○○
右當事人間因獎助津貼事件，原告不服南投縣政府中華民國九十二年十二月二十四日
府行救字第○九二○二三六八四九○號訴願決定，提起行政訴訟。本院判決如左︰
　　主  文
原告之訴駁回。
訴訟費用由原告負擔。
　　事  實
一、事實概要：原告以配合政府員額精簡政策，於民國（下同）九十一年十二月三十
    一日辦理退休，惟被告未依行政院九十一年七月十九日院授人企字第０九一００
    二七六八二二號函規定加發給與六個月餉給及一個月預告工資慰助金予原告，並
    以行政法令並無特別規定清潔隊司機不能適用之規定，且首長並未批示不得優退
    ，亦未通知原告，原告亦表示如不能優退將繼續服務到屆齡，惟被告核准原告退
    休後，不但未依上開行政院函示：出缺不補，竟將此缺補實，原告不服被告未予
    原告優退加發給與六個月餉給及一個月預告工資慰助金，而向南投縣政府提起訴
    願，亦遭訴願決定駁回，遂提起本件行政訴訟。
二、兩造聲明：
    (一)原告聲明求為判決：
      1.撤銷被告九十二年七月二日草鎮清字第０九二００一六八九二號函之處分及
        訴願決定，被告應補發原告六個月餉給及一個月預告工資慰助金。
      2.訴訟費用由被告負擔。
　　(二)被告聲明求為判決：駁回原告之訴。
三、兩造之陳述及爭點：
    (一)原告部分：
      1.行政院為配合政府員額精簡政策，鼓勵工友（含技工、駕駛）加速退離，該
        院於九十一年七月十九日院授人企字第０九一００二七六八二號函略以：「
        工友（含技工）於九十一年十二月三十一日前，辦理退休或資遣者，均得改
        一次最高加發六個月餉給及一個月預告工資慰助金，惟前揭精簡之工友，一
        律出缺不補。至於清潔隊員，性質別於工友，非完全適用，仍宜繼續適用各
        縣市政府現行之規定，惟為貫徹精簡政策，仍請參照辦理在案」。上開函示
        明確闡明，清潔隊員仍可參照辦理，並無疑義，合先敘明。
      2.原告係南投縣草屯鎮公所清潔隊員，遂依上開函示申請優惠退職，案經被告
        批示：「一、同意辦理退休。二、提案追加預算。」，而獲准退休在案，惟
        被告係民選首長，背負競選人情壓力，竟違背政府出缺不補之精簡政策，執
        意遞補新人，並以犧牲原告六個月餉給及一個月預告工資慰助金，作為其違
        法遞補新人之藉口，誠屬荒謬，被告違法事實述詳如左：
        (1)依行政程序法第八條規定：「行政行為，應以誠實信用之方法為之，並應
          保護人民正當合理之信賴。」，本案被告核准原告優退申請在先，再違法
          遞補新人在後，顯違反上述「誠信原則」，且原告並無信賴不值得保護之
          行為要件，被告違法事證明確。
        (2)依行政程序法第九條規定：「行政機關就該管行政程序，應於當事人有利
          及不利之情形，一律注意。」，本案被告核准原告優退程序時，如不准被
          告優退亦應告知其利害，且被告坦承對優退案未通盤檢討，其程序瑕疵已
          嚴重違反行政程序法「注意當事人有利及不利原則」，被告違法事證明確
          。
        (3)依行政程序法第十條規定：「行政機關行使裁量權，不得逾越裁量範圍，
          並應符合法規授權之目的。」，依前揭行政院函示，清潔隊員仍可參照辦
          理，並無疑義，然被告既已核准原告優退申請，又違背政府精簡政策，濫
          用私人，並拒發原告六個月餉給及一個月預告工資慰助金，顯已逾越行政
          裁量範圍，並違反法規授權之目的，被告違法事證明確。
      3.本案原告向南投縣政府提出訴願，業經駁回在案，其駁回理由略以：「依行
        政院函示‧‧‧清潔隊員，性質別於工友，非完全適用（優退），仍宜繼續
        適用各縣市政府現行之規定‧‧‧」，顯然斷章取義，引述不當駁回之裁判
        ，南投縣政府對行政院函文後段「為貫徹精簡政策，清潔隊員仍可參照辦理
        」蓄意隻字未提，顯違反行政院函示精簡政策之精神。
      4.依行政訴訟法第四條：「‧‧‧濫用權力之行政處分，以違法論。‧‧‧」
        ，被告濫用權力，逾越裁量範圍，並違背行政程序法之「誠信原則」及「注
        意當事人有利及不利原則」，嚴重損害原告權益，請判決如原告訴之聲明，
        還原告應有之權益。
    (二)被告部分：
      1.有關該案被告於九十二年六月三日函請行政院人事行政局釋示；被告依據行
        政院人事行政局九十二年六月十六日局地字第○九二○○○四七六八號書函
        釋示：各縣市清潔機構清潔隊員駕駛技工之管理事項及員額設置基準，或仍
        沿用前臺灣省政府訂定之「臺灣省各級清潔機構清潔隊員駕駛技工設置標準
        」，乃因清潔隊員業務性質有別於一般勞務性之工友，其人員係依垃圾量配
        置員額，非完全適用「事務管理規則」相關規定，是以為免影響其業務推動
        ，宜繼續適用各縣市政府現行之規定。被告為免影響業務，已於九十二年三
        月十日遞補人員在案；又該優退案，業務單位需提前確實檢討確認後，據而
        鼓勵退離並一律出缺不補，以達貫徹員額精簡之目的，被告為免影響業務推
        動，對優退乙案並未通盤檢討；故原告申請優退與事實不符，被告無法辦理
        優退。
      2.被告依據衛生署草屯療養院診斷證明書，為顧及行車之安全與原告之健康，
        於九十一年十二月三十一日准予退職，並於九十二年元月十五日將退職金存
        入其草屯鎮農會帳戶內，當時被告並未立即提出異議。
      3.綜上所述，被告皆依法辦理，請予以駁回。
　　理  由
一、按「為配合政府員額精簡政策，鼓勵各級行政機關、公立學校工友（含技工、駕
    駛）加速退離，自即日起至民國九十一年十二月三十一日止，凡於上開期間內辦
    理退休或資遣者，不受年齡與年資基數限制，亦不論是否為超額工友，均得改一
    次最高加發六個月餉給及一個月預告工資之慰助金，以鼓勵退離。前揭精減之工
    友，一律出缺不補。至於清潔隊員，性質別於工友，非完全適用，仍宜繼續適用
    各縣市政府現行之規定，惟為貫徹精簡政策，仍請參照辦理。」固經行政院九十
    一年七月十九日院授人企字第０九一００二七六八二二號函釋有案，惟「﹕﹕﹕
    依行政院九十一年七月十九日院授人企字第○九一○○二七六八二二號函規定略
    以，為配合政府員額精簡政策，鼓勵各級行政機關、公立學校工友（合技工、駕
    駛）加速退離，自即日起至九十一年十二月三十一日止，凡於上開期間內辦理退
    休或資遣者，不受年齡與年資基數限制，亦不論其是否為超額工友，均得改一次
    最高加發六個月餉給及一個月預告工資之慰助金，以鼓勵退離。前揭精簡之工友
    ，一律出缺不補。﹕﹕﹕復查有關各級地方政府清潔隊員（含技工、駕駛）員額
    遞補或進用，是否適用行政院九十一年七月一日院授人企字第○九一○○二五四
    八三號函自即日起一律凍結不補之規定：：：有關鄉（鎮、市）公所工友員額之
    核定宜由各該鄉（鎮、市）公所本權責辦理。惟基於政府之一體性及考量政府財
    政負擔，各機關核定工友員額時併請參照『行政院所屬機關事務勞力替代措施推
    動方案』及『各級行政機關、公立學校超額工友（含技工、駕駛）處理原則』與
    行政院民國九十一年七月一日院授人企字第○九一○○二五四八三號函有關工友
    （含技工、駕駛）員額均予全面凍結，一律出缺不補之精簡政策及規定妥慎辦理
    。至各縣市清潔機構清潔隊員駕駛技工之管理事項及員額設置基準，或仍沿用前
    臺灣省政府訂定之『臺灣省各級清潔機構清潔隊員駕駛技工設置標準』或自行重
    新訂定管理要點及設置基準，乃因清潔隊員業務性質有別於一般勞務性之工友，
    其人員係依垃圾量配置員額，非完全適用『事務管理規則』相關規定，是以為免
    影響其業務推動，宜繼續適用各縣市政府現行之規定。﹕﹕﹕」亦經行政院人事
    行政局九十二年六月十六日局地字第○九二○○○四七六八號函釋在案。
二、本件原告係被告清潔隊員，於九十一年十一月間申請優惠退職，經被告財政課、
    主計室簽註因公所財政困境，且現行法令（技工）遇缺不補，請慰留至屆齡為宜
    之意見，乃批示梁員表現甚佳，請予為慰留，而原告復於九十一年十二月六日提
    出退職申請並補提衛生署草屯療養院以「個案因非器質性睡眠障礙問題於八十七
    年至本院初診，之後規則接受藥物治療至今，不宜擔任駕駛工作」之診斷證明書
    後，被告同意原告辦理退休，為兩造所不爭執，並有申請書二份、診斷證明書及
    清潔隊員退職及補償金轉帳明細表附於本院卷可稽（見本院卷第三十七頁至第四
    十一頁），而有關優退案，一般應由業務單位提前確實檢討確認後，據而鼓勵退
    離並一律出缺不補，方足以達貫徹員額精簡之目的，本件被告為免影響業務之推
    動，對優退乙案並未有通盤檢討之情事，自難對原告辦理優退予以准許，從而被
    告未給予原告優退並發原告六個月餉給及一個月預告工資慰助金，依上開函釋規
    定，並無違誤。
三、原告雖起訴主張：原告依上開行政院函示申請優惠退職，案經被告批示：「一、
    同意辦理退休。二、提案追加預算。」，而獲准退休在案，然被告係民選首長，
    背負競選人情壓力，竟違背政府出缺不補之精簡政策，執意遞補新人，並以犧牲
    原告六個月餉給及一個月預告工資慰助金，作為其違法遞補新人之藉口，誠屬荒
    謬，被告顯係濫用權力，逾越裁量範圍，並違背行政程序法之「誠信原則」及「
    注意事人有利及不利原則」，嚴重損害原告權益云云，然查各縣市清潔機構清潔
    隊員駕駛技工之管理事項及員額設置基準，或仍沿用前臺灣省政府訂定之「臺灣
    省各級清潔機構清潔隊員駕駛技工設置標準」或自行重新訂定管理要點及設置基
    準，乃因清潔隊員因其業務性質有別於一般勞務性之工友，且其人員係依垃圾量
    配置員額，非完全適用「事務管理規則」相關規定，為免影響其業務推動，宜繼
    續適用各縣市政府現行之規定，亦經行政院人事行政局九十二年一月二十一日局
    地字第０九二００００六０五號函復南投縣政府（見本院卷第三十四頁至第三十
    六頁），而被告為免影響業務之推動，對清潔隊員並無員額精簡之計畫及對優退
    方案有通盤之檢討，而以顧及原告之健康及行車之安全，准原告辦理退職，並將
    退職金存入於原告在草屯鎮農會之帳戶內，而未加發給原告六個月餉給及一個月
    工資慰助金，並無不合，亦無原告所稱被告有濫用權力，逾越裁量範圍，並違背
    行政程序法之「誠信原則」及「注意當事人有利及不利原則」，嚴重損害原告權
    益之情事，原告上開主張，並非可採。
四、綜上所述，原告所訴尚非可採，本件原處分並無違誤，訴願決定予以維持，亦無
    不合，原告訴請撤銷並請求被告應補發原告六個月餉給及一個月預告工資慰助金
    為無理由，應予駁回。
據上論結，本件原告之訴為無理由，依行政訴訟法第一百九十五條第一項後段、第九
十八條第三項前段，判決如主文。
中　　華　　民　　國　　九十三　　　年　　　六　　　　月　　　三  　　　日
                 臺 中 高 等 行 政 法 院   第 三 庭
                                審 判 長 法  官　王　茂　修
                                         法  官　許　金　釵
                                         法  官　莊　金　昌
右正本證明與原本無異。
如不服本判決，應於判決送達後二十日內向本院提出上訴書狀，其未表明上訴理由者
，應於提起上訴後二十日內向本院提出上訴理由書（須依對造人數附具繕本）；如於
本判決宣示或公告後送達前提起上訴者，應於判決送達後二十日內補提上訴理由書（
須附繕本）。未表明上訴理由者，逕以裁定駁回。
提起上訴應預繳送達用雙掛號郵票三九○元（三十四元及五元郵票各十份)。
中　　華　　民　　國　　九十三　　　年　　　六　　　　月　　　三  　　　日
　　　　　　　　　　　　　　　　　　　   法院書記官　林宜萱
